【裁判字號】    99,上易,882
【裁判日期】    991027
【裁判案由】    詐欺
【裁判全文】
臺灣高等法院臺中分院刑事判決         99年度上易字第882號
上  訴  人
即  被  告  戊○○
上  訴  人
即  被  告  己○○
上列上訴人因詐欺案件，不服臺灣臺中地方法院九十八年度易字
第三七四八號中華民國九十九年五月十九日第一審判決（起訴案
號：台灣台中地方法院檢察署提起公訴（九十八年度偵字第一一
九一五、一三六三二、一七三一五、一七八七一、一七八七二、
一八五三三、一九三○四號），及移送併辦（九十八年度偵字第
二五三六三號），本院判決如下：
    主    文
上訴駁回。
    犯罪事實
一、戊○○於民國（下同）九十七年十月間，在臺中市○○路○
    段八八之五號自由通訊行擔任業務員，寅○○（所涉幫助詐
    欺犯行另由檢察官偵辦中）係自由通迅行實際負責人兼店長
    。戊○○、寅○○、己○○、張益銘均明知持用他人行動電
    話門號不易使人得知正確發話來源，並可預見一般人收取他
    人行動電話門號ＳＩＭ卡使用常與財產犯罪密切相關，且取
    得他人行動電話門號ＳＩＭ卡之目的在於掩飾犯罪所得之財
    物或財產上利益不易遭人追查，又對於提供行動電話門號Ｓ
    ＩＭ卡雖無引發他人萌生犯罪之確信，但仍以縱若有人持以
    犯罪，亦無違反其本意之幫助犯意，於九十七年十月六日某
    時，由戊○○帶同己○○前往自由通訊行，以己○○之名義
    申辦臺灣大哥大股份有限公司所配屬之000000000
    0門號及遠傳電信股份有限公司所配屬之00000000
    00門號，戊○○竟以每支新臺幣（下同）二千元之代價，
    向己○○收購上開門號之ＳＩＭ卡二張，並將之交予寅○○
    。復於同年月十八日，由戊○○帶同張益銘（業經原審判處
    有期徒刑三月確定）前往自由通訊行，以張益銘之名義申辦
    臺灣大哥大股份有限公司所配屬之0000000000門
    號及遠傳電信股份有限公司所配屬之0000000000
    門號，戊○○竟以每支一千五百元之代價，向張益銘收購上
    開門號之ＳＩＭ卡二張，並將之交予寅○○。寅○○於九十
    七年十月十八日至同年十一月四日間某時，在不詳地點將上
    開門號之ＳＩＭ卡四張交付予真實姓名年籍不詳之成年男子
    。戊○○、寅○○、己○○、張益銘即以前述此方式幫助他
    人犯罪。未幾，上開門號ＳＩＭ卡四張便由不詳成年人等使
    用，而不詳成年人等竟基於意圖為自己不法所有之犯意聯絡
    ，分別為下列詐欺行為：
  (一)不詳成年人等先在奇摩拍賣網上刊登販賣腳踏車之不實訊息
    ，並留下張益銘所申辦之門號0000000000行動電
    話號碼供聯絡之用。適丁○○於九十七年十一月四日下午五
    時七分許，在其高雄縣住處（地址詳卷）上奇摩拍賣網購物
    ，發現此不實訊息，誤信為真而陷於錯誤，下標訂購上開腳
    踏車，並於隔日上午十時四分許，至高雄縣湖內鄉大湖郵局
    ，匯款四千元至丙○○（所涉幫助詐欺犯行業經臺灣花蓮地
    方法院簡易庭以九十八年度花簡字第二四七號判決處以有期
    徒四月，如易科罰金，以新臺幣一千元折算一日確定）所有
    之元大商業銀行臺中分行帳戶（帳號：000000000
    0000號）內，旋遭不詳成年人等提領。嗣丁○○匯款後
    並未收到貨品，撥打前揭行動電話號碼查詢，電話不通，丁○○始知受騙而報警處理，經警依上開門號資料，循線查獲
    。
  (二)不詳成年人等先在奇摩拍賣網上刊登販賣相機之不實訊息，
    並留下張益銘所申辦之0000000000行動電話號碼
    供聯絡之用。適卯○○於九十七年十一月五日，在其臺東縣
    臺東市住處（地址詳卷）上奇摩拍賣網購物，發現此不實訊
    息，誤信為真而陷於錯誤，下標訂購上開相機，並於同日下
    午一時五十六分許，至臺東市○○路○段六一五號臺東豐田
    郵局十一支局，臨櫃匯款四千六百元至李佩茹（所涉幫助詐
    欺犯行另由檢察官偵辦，現正通緝中）所有之中華郵政股份
    有限公司基隆愛三路郵局帳戶（局號：0000000號，
    帳號：0000000號）內，旋遭不詳成年人等提領。嗣
    卯○○匯款後並未收到貨品，經雅虎奇摩網站通知交易異常
    ，卯○○始知受騙而報警處理，經警依上開門號資料，循線
    查獲。
  (三)不詳成年人等先在奇摩拍賣網上刊登販賣筆記型電腦之不實
    訊息，並留下己○○所申辦之0000000000行動電
    話號碼供聯絡之用。適丑○○於九十七年十一月六日下午一
    時二十六分許，在其臺北縣板橋市住處（地址詳卷）上奇摩
    拍賣網購物，發現此不實訊息，誤信為真而陷於錯誤，下標
    訂購上開筆記型電腦，並於同日下午二時五分許，到臺北縣
    板橋市○○路○段三一一號大觀郵局自動櫃員機，匯款一萬
    元至李雅益（所涉幫助詐欺犯行業經臺灣板橋地方法院以九
    十八年度簡字第五六五四號判決處以有期徒六月，如易科罰
    金，以新臺幣一千元折算一日確定）所有之中華郵政股份有
    限公司新竹武昌街郵局帳戶（局號：0000000號，帳
    號：0000000號）內，旋遭不詳成年人等提領。嗣丑
    ○○匯款後並未收到貨品，經雅虎奇摩網站通知交易異常，
    丑○○始知受騙而報警處理，經警依上開門號資料，循線查
    獲。
  (四)不詳成年人等先在奇摩拍賣網上刊登販賣相機之不實訊息，
    並留下己○○所申辦之0000000000（起訴書誤載
    為0000000000）行動電話號碼供聯絡之用。適子
    ○○於九十七年十一月八日晚間七時許，在其臺北市住處（
    地址詳卷）上奇摩拍賣網購物，發現此不實訊息，誤信為真
    而陷於錯誤，下標訂購上開相機，並於同年月九日晚間九時
    三分許，到臺北市○○街上ＯＫ便利商店內之台新商業銀行
    自動櫃員機，匯款一萬八千三百元至高勝豐（所涉幫助詐欺
    犯行業經臺灣臺南地方法院以九十八年度易字第三九九號判
    決處以有期徒四月，如易科罰金，以新臺幣一千元折算一日
    確定）所有之臺灣中小企業銀行新店分行帳戶（帳號：00
    00000000號）內，旋遭不詳成年人等提領。嗣子○○匯款後撥打前揭行動電話號碼確認，仍未收受貨品，子○○始知受騙而報警處理，經警依上開門號資料，循線查獲。
  (五)不詳成年人等推由其中一人於九十七年十一月十一日下午某
    時，假冒奇摩拍賣網站賣家，以己○○所申辦之門號000
    0000000行動電話號碼撥打予辛○○，向其佯稱：因
    電腦誤將付款方式設定為分期付款，須至提款機更改設定云
    云，致使辛○○陷於錯誤，於同日下午四時四十八分許，在
    臺北縣蘆洲市○○○路一○○號土地銀行提款機前，依該人
    指示操作提款機，而誤將二萬五千三百五十元匯至才佩君（
    業經臺灣澎湖地方法院檢察署以九十八年度偵字第四四六、
    六一九、七二一號處分書為不起訴處分確定）所有之中華郵
    政股份有限公司澎湖西嶼郵局帳戶（局號：0000000
    號，帳號：0000000號）內，事後再由不詳成年人等
    領出。嗣因辛○○發覺有異而報警處理，經警依上開門號資
    料，循線查獲。
二、戊○○復另起幫助他人犯罪之不確定故意，於九十七年十月
    十日下午某時，帶同庚○○（所犯幫助詐欺罪，業經臺灣嘉
    義地方法院以九十八年度朴簡字第三○八號判決處以拘役四
    十五日，如易科罰金，以新臺幣一千元折算一日確定）前往
    自由通訊行，以庚○○之名義申辦臺灣大哥大股份有限公司
    所配屬之0000000000門號，戊○○並以一千五百
    元之代價，向庚○○收購該門號之ＳＩＭ卡。戊○○即於九
    十七年十月十日至同年十二月下旬間某時，在不詳地點將該
    門號之ＳＩＭ卡交付予真實姓名年籍不詳之成年男子，以此
    方式幫助他人犯罪。該不詳成年男子即以上述門號與壬○○
    （業經臺灣臺北地方法院檢察署以九十八年度偵字第九六一
    四、一一○○三、一一七○八號處分書為不起訴處分確定）
    聯繫收取人頭帳戶事宜。壬○○遂於九十八年一月十三日晚
    間九時三十分許，在臺北市中正區○○○路新光三越百貨公
    司前，將其申辦之中國信託商業銀行安和分行帳號0000
    00000000號帳戶之提款卡、密碼交付予該不詳成年
    男子。該不詳成年男子遂基於幫助詐欺之犯意，將前開壬○○之所有提款卡、密碼交予不詳詐欺集團使用。該詐欺集團
    即基於意圖為自己不法所有之犯意聯絡，先在奇摩拍賣網上
    刊登販賣香奈兒米色荔枝皮金鍊包之不實訊息。適癸○○在
    其臺中市住處（地址詳卷）上奇摩拍賣網購物，發現此不實
    訊息，誤信為真而陷於錯誤，下標訂購該香奈兒米色荔枝皮
    金鍊包，並於九十八年一月十四日下午四時五十一分許，匯
    款二萬一千元至壬○○所有之上開帳戶內，旋遭該詐欺集團
    成員提領。嗣癸○○匯款後並未收到貨品，始知受騙而報警
    處理，經警依上開門號資料，循線查獲。
三、案經高雄縣政府警察局湖內分局報告臺灣高雄地方法院檢察
    署檢察官、臺北縣政府警察局板橋分局報告臺灣板橋地方法
    院檢察署檢察官、臺北市政府警察局北投分局報告臺灣臺北
    地方法院檢察署檢察官、澎湖縣政府警察局白沙分局報告臺
    灣澎湖地方法院檢察署檢察官呈請臺灣高等法院檢察署令轉
    臺灣臺中地方法院檢察署檢察官偵查起訴，及彰化縣警察局
    彰化分局、臺中市警察局第三分局報請臺灣臺中地方法院檢
    察署檢察官偵查起訴，與臺東縣政府警察局臺東分局報告臺
    灣臺東地方法院檢察署檢察官呈請臺灣高等法院檢察署令轉
    臺灣臺中地方法院檢察署檢察官偵查後移送併辦。
    理    由
壹、有罪部分：
一、程序方面
  (一)按檢察官之不起訴處分並未就犯罪事實為有罪之認定，則不
    起訴處分認定之事實自無從與其他事實成立裁判上一罪之關
    係。本案被告戊○○於九十八年六月十五日固因涉犯幫助詐
    欺取財罪經台灣台中地方法院檢察署以九十八年度偵字第四
    九八六、一一０三九、一二二八三號為不起訴處分確定，惟
    查該案檢察官係認定被告戊○○並未以張益銘所申辦之00
    00000000號行動電話幫助詐欺集團詐騙陳萱蓉六千
    元得逞，有該不起訴處分書一份在卷可憑（見本院卷第一一
    八、一一九頁），該案經認定被告幫助詐欺之對象既與本案
    起訴詐騙集團詐騙之對象並非同一，且該不起訴處分之部分
    既經認定不成立犯罪，即與本案起訴部分無裁判上一罪關係
    ，是以本案就被告戊○○為張益銘申辦門號而幫助他人詐欺
    之犯行，尚非業經不起訴處分確定之案件，仍應依法審理。
  (二)按被告以外之人於審判外之言詞或書面陳述，除法律有規定
    者外，不得作為證據；又被告以外之人於審判外之陳述，雖
    不符前四條之規定，而經當事人於審判程序同意作為證據，
    法院審酌該言詞陳述或書面陳述作成時之情況，認為適當者
    ，亦得為證據，刑事訴訟法第一百五十九條第一項及第一百
    五十九條之五第一項分別定有明文。查上訴人即被告戊○○
    、己○○（以下均稱被告戊○○、己○○）分別於原審同意
    將被害人丁○○、卯○○、丑○○、子○○、辛○○、癸○○，及他案被告丙○○、李佩茹、李雅益、高勝豐、才佩君
    、壬○○、寅○○，與被告四人彼此間之警詢筆錄做為證據
    （參見原審卷第三二頁、第二一四至二一九頁），且於本院
    亦不爭執上開被害人證詞之證據能力，且本院審酌各該警詢
    筆錄作成時之情況，亦認為適當，則依刑事訴訟法第一百五
    十九條之五第一項之規定，為傳聞法則之例外，有證據能力
    ，本院自得引為判決參考之依據，合先敘明。
  (三)按除顯有不可信之情況外，公務員職務上製作之紀錄文書、
    證明文書，從事業務之人於業務上或通常業務過程所須製作
    之紀錄文書、證明文書，亦得為證據，刑事訴訟法第一百五
    十九條之四第一、二款定有明文。查元大商業銀行股份有限
    公司臺中分行九十七年十一月二十四日元台中字第○九七○○○三三六號函附之丙○○上開帳戶開戶暨相關服務申請書
    影本、身分證健保卡影本、存摺交易往來明細查詢各一份，
    中華郵政股份有限公司基隆郵局九十七年十一月二十六日基
    營字第○九七○一○○八四二號函附之李佩茹上開帳戶之基
    本資料、交易明細各一份，中華郵政股份有限公司新竹郵局
    九十七年十一月二十七日竹營字第○九七○一○一一七三號
    函附之李雅益上開帳戶立帳申請書影本、交易查詢各一份，
    臺灣中小企業銀行新店分行九十七年十二月十二日97新字第
    ○二五九七○○五六○號函附之高勝豐上開帳戶開戶基本資
    料、交易明細表各一份，中華郵政股份有限公司西嶼郵局之
    才佩君上開帳戶客戶歷史交易清單一份，中國信託商業銀行
    股份有限公司九十八年二月十七日中信銀字第○九八二二二
    七一二○二三五一號函附之壬○○上開帳戶客戶開戶資料表
    影本、歷史交易查詢報表各一份，遠傳電信股份有限公司九
    十八年十二月十六日函附之門號0000000000號申
    請書影本（被告己○○）、門號0000000000號申
    請書影本（被告張益銘），臺灣大哥大股份有限公司九十八
    年十二月九日法大字第○九八一六一三三七號函附之門號0
    000000000號申請書影本（被告己○○）、門號0
    000000000號申請書影本（被告張益銘）、門號0
    000000000號申請書影本（庚○○），臺灣大哥大
    股份有限公司九十九年一月十八日法大字第○九九○○八二
    一一號函，遠傳電信股份有限公司九十九年一月二十一日遠
    傳（企營）字第○九九一○一○四三五七號函，臺中市警察
    局第一分局九十九年一月二十一日中分一偵字第○九九○○○○一一五七號函分係公務員職務上製作之紀錄文書、證明
    文書，及從事業務之人於業務上所製作之紀錄文書、證明文
    書，為公務員依職權所為，或從事業務之人於業務上或通常
    業務過程所須製作，與其責任、信譽攸關，若有錯誤、虛偽
    ，公務員、從事業務之人可能因此擔負刑事及行政責任，且
    該等文書經常處於可能受公開檢查之狀態，其正確性及真實
    之保障極高，故並無顯有不可信之情況，依上開規定，自得
    為證據。
二、訊據被告戊○○就犯罪事實欄一部分固坦承有帶同被告己○○、張益銘至自由通訊行申辦0000000000號、0
    000000000號、0000000000號、000
    0000000號行動電話門號，及每支門號給付二千元、
    一千五百元予被告己○○、張益銘等情不諱；被告己○○固
    坦承有與被告戊○○一同至自由通訊行申辦0000000
    000號、0000000000號行動電話門號，並自被
    告戊○○處拿取每支二千元之利益等情不諱；被告戊○○辯
    稱：伊只是帶被告己○○、張益銘去自由通訊行申辦門號，
    自由通訊行有辦理收購搭配手機活動，並沒有收購ＳＩＭ卡
    ，後來ＳＩＭ卡放在自由通訊行遭竊云云，被告己○○辯稱
    ：伊是受害者，伊不知道ＳＩ卡會被拿去利用云云。然查：
  (一)上開0000000000號、0000000000號、
    0000000000號、0000000000號行動電
    話門號ＳＩＭ卡，係被告戊○○帶同被告己○○、張益銘至
    自由通訊行申辦乙節，業據被告戊○○、己○○、張益銘自
    白在卷，並有遠傳電信股份有限公司九十八年十二月十六日
    函附之門號0000000000號申請書影本（被告己○○）、門號0000000000號申請書影本（被告張益
    銘），臺灣大哥大股份有限公司九十八年十二月九日法大字
    第○九八一六一三三七號函附之門號0000000000
    號申請書影本（被告己○○）、門號0000000000
    號申請書影本（被告張益銘）各一份附卷可憑，足認被告戊○○、己○○、張益銘此部分之自白與事實相符，應堪採信
    。又被害人丁○○、卯○○、丑○○、子○○、辛○○分別
    受不詳成年人等以上開行動電話門號詐騙，以致陷於錯誤，
    而於前揭時、地，各自匯款至前述丙○○、李佩茹、李雅益
    、高勝豐、才佩君所有之上開帳戶等情，業據被害人丁○○
    、卯○○、丑○○、子○○、辛○○與他案被告丙○○、李
    佩茹、李雅益、高勝豐、才佩君於警詢中陳述綦詳，且有元
    大商業銀行股份有限公司臺中分行九十七年十一月二十四日
    元台中字第○九七○○○三三六號函附之丙○○上開帳戶開
    戶暨相關服務申請書影本、身分證健保卡影本、存摺交易往
    來明細查詢各一份，中華郵政股份有限公司基隆郵局九十七
    年十一月二十六日基營字第○九七○一○○八四二號函附之
    李佩茹上開帳戶之基本資料、交易明細各一份，中華郵政股
    份有限公司新竹郵局九十七年十一月二十七日竹營字第○九
    七○一○一一七三號函附之李雅益上開帳戶立帳申請書影本
    、交易查詢各一份，臺灣中小企業銀行新店分行九十七年十
    二月十二日97新字第○二五九七○○五六○號函附之高勝豐
    上開帳戶開戶基本資料、交易明細表各一份，中華郵政股份
    有限公司西嶼郵局之才佩君上開帳戶客戶歷史交易清單一份
    ，中華郵政公司自動櫃員機儲戶交易明細表影本一紙（被害
    人丁○○）、郵政自動櫃員機交易明細表（被害人丑○○）
    、郵政國內匯款執據影本（被害人卯○○）、台新銀行自動
    櫃員機交易明細表影本（被害人子○○）、土地銀行自動櫃
    員機存戶交易明細表影本（被害人辛○○）各一份在卷可稽
    ，足見被告戊○○帶同被告己○○、張益銘所申辦之上開門
    號確為不詳成年人等用來犯詐欺取財罪之聯絡電話。
  (二)被告戊○○辯詞不可採理由：
    1.被告戊○○於警詢中辯稱：伊一共幫被告己○○申辦五支
      行動電話門號，是被告己○○幫伊做業績，伊並沒有將Ｓ
      ＩＭ卡交給被告己○○，當初是ＳＩＭ卡放置在公司專門
      放行動電話ＳＩＭ卡的地方，由門市小姐及老闆保管，因
      為公司規定要一個月後才能交給申請人使用，為了怕申請
      人拿門號去賣掉，所以要放在公司保管一個月云云（參見
      臺灣板橋地方法院檢察署九十八年度偵字第三五六五號偵
      查卷宗第十二、十三頁）；又於警詢中辯稱：帶走門號者
      不提供第一個月月租費代繳，如由公司代繳第一個月的月
      租費時，則ＳＩＭ卡就由公司保管云云（參見澎湖縣政府
      警察局白沙分局卷第十六頁背面），又改稱：只要己○○
      所申請的五張ＳＩＭ卡沒有去使用的話或未超出月租費，
      公司讓他先拿回去還是會幫他代繳第一個月月租費，如果
      拿回去的ＳＩＭ卡有使用而超出月租費，則不會代繳第一
      個月月租費云云（同上卷第十八頁）。被告對於由其代辦
      之門號ＳＩＭ卡為何要留在自由通訊行乙節，先辯稱怕申
      請人拿去賣云云，後改稱自由通訊行有舉辦代繳第一個月
      月租費活動云云，然被告戊○○又對於自由通訊行代繳第
      一個月月租費時，可否由申請人取回ＳＩＭ卡乙節，所述
      亦不一致，其供述反覆，已非無疑。
    2.被告復於原審審理時陳稱：「（審判長問：為何他們二人
      申辦行動電話門號卻沒有拿到行動電話的ＳＩＭ卡？）因
      為那時是自由通訊行在辦活動，如果辦很多門號的話，可
      以把門號放在通訊行，通訊行會代繳第一個月的月租費，
      當客人收到電話帳單時，再拿帳單來店裡取回他們的ＳＩ
      Ｍ卡。」、「（審判長問：通訊行辦活動幫客戶代繳第一
      個月的月租費，與客人要不要把門號放在通訊行有何關係
      ？）怕客人亂打，我們只有幫客戶繳第一個月的基本月租
      費，如果有使用的話，我們就不會幫客人付任何費用。」
      （參見原審卷第一九○頁背面）。惟國人申請門號，其正
      常目的在於使用申辦之ＳＩＭ卡進行通話，豈有將ＳＩＭ
      卡放在通訊行一個月不加取回之理？況以現行之計費方式
      ，月租費與通話費並非無法區分，若自由通訊行有意要替
      申請人繳納第一個月之月租費，大可讓申請人取回ＳＩＭ
      卡，以利申請人通話使用，一個月後再由申請人持單據向
      自由通訊行繳銷月租費，申請人之通話費如超過月租費，
      則由申請人自行負擔即可，有何必要保管申請人之ＳＩＭ
      卡來防止申請人亂打電話？是被告戊○○前揭置辯，要與
      常理不符，顯無可採。被告戊○○身為專業之門號代辦業
      務員，豈會不知上情，是被告戊○○未將代辦之ＳＩＭ卡
      交予門號申請人，顯係基於某一特定目的，要與代繳月租
      費無涉。
    3.被告於警詢中辯稱：九十七年十月中旬該五個行動電話門
      號開通後，伊有打電話通知被告己○○到自由通訊行領取
      該五個行動電話門號，可是被告己○○一直沒有去拿門號
      ，其後，伊一直到同年十二月一日左右才接獲自由通訊行
      店長寅○○電話通知被告己○○申辦五個手機門號均遭竊
      ，伊立即打電話通知己○○去辦理停機手續云云（參見臺
      灣臺北地方法院檢察署九十八年度偵字第二七四七號偵查
      卷宗第十八頁），又辯稱：大約是十月二十日左右要被告
      己○○來取卡云云（參見澎湖縣政府警察局白沙分局卷第
      十八頁），則被告對何時通知被告己○○拿取ＳＩＭ卡辯
      詞前後不一，已非無疑；且被告己○○於警詢中供稱：被
      告戊○○並未將該五個行動電話門號給伊，其後，伊一直
      到接獲警察局通知書後，十二月十日左右才去找被告戊○○，他就告訴伊該手機門號遭竊，並拿一張該自由通訊行
      負責人顧景祥至臺中市警察局第一分局繼中派出所報竊盜
      案之報案三聯單影本給伊等語（參見臺灣臺北地方法院檢
      察署九十八年度偵字第二七四七號偵查卷宗第十四頁），
      復於原審審理時以證人身分證稱：被告戊○○沒有通知伊
      去拿回行動電話門號ＳＩＭ卡等語（參見原審卷第一五一
      頁），又證稱：是警察說有人拿伊的行動電話門號去做案
      ，要伊去警察局講清楚，伊才知道被人拿去冒用了，是伊
      在警察局做完筆錄，伊到被告戊○○家，被告戊○○才跟
      伊講，從伊申辦行動電話門號到警察通知伊去製作筆錄中
      間，被告戊○○完全沒有跟伊提到上開五支行動電話門號
      的事情等語（參見原審卷第一五二頁及其背面），足見被
      告戊○○確實未通知被告己○○取回所申辦之門號ＳＩＭ
      卡。被告戊○○又於警詢中辯稱：被告張益銘辦完時門號
      沒有拿走，伊有打電話叫他來拿，四張ＳＩＭ卡就放在公
      司，沒多久公司就遭竊，那四張ＳＩＭ卡也遭竊了云云（
      參見高雄縣政府警察局湖內分局卷第二二頁），惟被告張
      益銘於警詢中陳稱：伊有打電話向被告戊○○要，但被告
      戊○○說要將ＳＩＭ卡放在公司保管云云（參見臺灣板橋
      地方法院檢察署九十八年度偵字第八一二二號偵查卷宗第
      六頁背面），復於原審審理時證稱：被告戊○○並沒有打
      電話給伊叫伊去拿手機或門號ＳＩＭ卡等語（參見原審卷
      第一五七頁），可見被告戊○○亦未通知被告張益銘取回
      所申辦之門號ＳＩＭ，其前揭置辯，顯係飾卸之詞，要無
      可採。
    4.被告戊○○於警詢中辯稱：自由通訊行要付佣金給申請人
      ，是因為跟申請人回收手機云云（參見臺灣板橋地方法院
      檢察署九十八年度偵字第三五六五號偵查卷宗第十四頁）
      ，又辯稱：伊每幫自由通訊行介紹客人申辦一個零元手機
      門號，客人未拿取該零元手機時，自由通訊行即會退該手
      機費用二千五百元，其中客人取得二千元，伊取得五百元
      利潤云云（參見臺灣臺北地方法院檢察署九十八年度偵字
      第二七四七號偵查卷宗第十八頁），復辯稱：是被告張益
      銘主動來找伊，說要跟伊辦門號，要伊跟他回收手機云云
      （參見高雄縣政府警察局湖內分局卷第二二頁）。然被告
      己○○於警詢中陳稱：被告戊○○拜託伊辦五個行動電話
      門號給他作業績，他就給伊一萬元利益等語（參見臺灣臺
      北地方法院檢察署九十八年度偵字第二七四七號偵查卷宗
      第十四頁），又於原審審理時以證人身分證稱：伊單純只
      是要幫被告戊○○做業績，被告戊○○說辦一支有二千元
      ，伊辦五支可以拿一萬元，當初被告戊○○也沒有跟伊說
      得很清楚，他並沒有提到空機費的問題，也沒有說送的手
      機要如何處理，伊從頭到尾只是被告戊○○的人頭，辦完
      的門號跟手機都是由被告戊○○處理，伊只拿一支二千元
      的代價等語（參見原審卷第一五一頁及其背面）；被告張
      益銘於警詢中陳稱：當初是為要給伊妻舅戊○○做業績，
      所以伊向他申辦，給他當業績等語（參見臺灣板橋地方法
      院檢察署九十八年度偵字第八一二二號偵查卷宗第六頁背
      面），又於原審審理時以證人身分證稱：之前是伊太太先
      去辦，叫伊也去幫他弟弟衝業績，伊就去辦了，伊不知道
      這四支門號有沒有搭配手機，被告戊○○跟伊說申請門號
      就可以領錢，所以伊就去辦了等語（參見原審卷第一五五
      頁背面至一五六頁背面），是證人己○○、張益銘於申辦
      上開門號時，均不知有被告戊○○所辯稱收購零元手機之
      事，其二人僅認知申辦門號可得佣金，則被告戊○○辯稱
      ：是收購手機非收購門號云云，是否實在，已非無疑。又
      電信公司進行促銷優惠方案時，因門號月租費、通話費計
      算方式不同，所搭配之手機廠牌、型號亦不同，則被告己○○、張益銘從申請之初即未了解門號搭配手機之廠牌、
      型號，如何能決定搭配手機以二千元或一千五百元賣給自
      由通訊行是否划算？被告戊○○辯稱一律以二千元或一千
      五百元向被告己○○、張益銘收購手機云云，實與常理有
      違。況其中被告己○○所申請之0000000000門
      號及被告張益銘所申請之0000000000門號，並
      沒有搭配手機銷售，此有臺灣大哥大股份有限公司九十九
      年一月十八日法大字第○九九○○八二一一號函在卷可憑
      （參見原審卷第八三頁），足徵被告戊○○辯稱收購手機
      云云，係臨訟飾卸之詞，要無可採。再參以被告戊○○均
      未將代辦之ＳＩＭ卡交予被告己○○、張益銘，亦未通知
      被告己○○、張益銘取回門號ＳＩＭ卡，益見被告戊○○
      與寅○○係以每支門號二千、一千五百元之代價，分別向
      被告己○○、張益銘收購ＳＩＭ卡；而近年來詐欺取財之
      犯罪類型層出不窮，該等犯罪，多數均係利用他人行動電
      話門號ＳＩＭ卡作為實行詐欺犯行之工具，並經媒體廣為
      披載，且被告戊○○曾於警詢中供稱：怕申請人拿門號去
      賣掉等語（參見臺灣板橋地方法院檢察署九十八年度偵字
      第三五六五號偵查卷宗第十三頁），又於偵查中供稱：伊
      只做二個月，後來因為他們都在做辦門號換現金，所以覺
      得怪怪的，伊就沒有做等語（參見臺灣臺中地方法院檢察
      署九十八年度偵字第一一九一五號偵查卷宗第七頁），是
      被告戊○○既知門號ＳＩＭ卡可販賣供不法使用，仍向被
      告己○○、張益銘收購門號ＳＩＭ卡交予寅○○，堪認被
      告戊○○確有幫助詐欺之不確定故意。
    5.被告戊○○又於警詢中辯稱：自由通訊行是在約在九十七
      年十一月十、十一日就發現好像有失竊，經盤點在十二日
      才確定有失竊，於當天有向臺中市警察局第一分局繼中派
      出所報案，但是派出所叫我們回去在盤點確定失竊物品總
      數，直到九十七年十二月一日才開立三聯單給自由通訊行
      云云（參見高雄縣政府警察局湖內分局卷第二二頁）。查
      被告顧景祥固於九十七年十二月一日中午十二時三十分許
      ，以自由通訊行負責人身分向臺中市警察局第一分局報案
      ，此有臺中市警察局第一分局九十九年一月二十一日中分
      一偵字第○九九○○○○一一五七號函附之警詢筆錄、報
      案三聯單影本、受理各類案件紀錄表影本附卷可稽（參見
      原審卷第九一頁），惟寅○○通知被告顧景祥報案時間是
      在前揭犯罪事實欄一(五)所示詐欺行為發生之後，時機上之
      巧合，啟人疑竇；又被告顧景祥於報案時陳稱：自由通訊
      行沒有外力侵入之痕跡等語，有上開函文所附之警詢筆錄
      在卷可憑（參見原審卷第八八頁），則寅○○通知被告顧
      景祥以失竊報案，更屬可疑；又該詐欺集團係將上開門號
      刊載在網頁上引誘買家與之聯繫，若無與寅○○、被告戊○○達成使用之合意，一旦寅○○或戊○○通知被告己○○、張益銘將之停話，詐欺集團將無法遂行其詐騙之行為
      ，是該詐欺集團應無使用遭盜或遺失之ＳＩＭ卡作為實行
      詐欺犯行之工具，益徵寅○○與被告戊○○應係將上開Ｓ
      ＩＭ卡交予詐欺集團，有達成供詐欺集團使用之合意，渠
      等事後報案，顯係與詐欺集團約定好之脫罪之舉，要難為
      被告戊○○有利之認定。
    6.復查案外人乙○○因涉及詐欺案件經台灣台中地方法院檢
      察署指揮內政部警政署刑事警察局持台灣台中地方法院核
      發之搜索票搜索乙○○、張育榮之住所、車輛，而扣得乙○○所有之記帳及筆記本、已申辦之行動電話卡五十六張
      、存摺、金融卡、申辦行動電話人頭身分證影本、申辦行
      動電話申請書等物，該扣案資料包括張益銘所申辦之00
      00000000號、0000000000號行動電話
      、己○○所申辦之0000000000、000000
      0000、0000000000及庚○○所申辦之00
      00000000、0000000000、00000
      00000號行動電話，案外人乙○○並坦承上開行動電
      話係伊所購得，有台灣台中地方法院檢察署九十七年偵字
      第二九三八八號、九十八年偵字第三五００、三五０一、
      三七一六、三七三七、四０五六、四八三七、四九九二、
      五四六八、五五四七、五六五七、六四０八號起訴書一份
      附卷可憑，被告戊○○與乙○○相識並有往來，被告戊○○復係為張益銘、己○○申辦行動電話之通訊行店員，業
      經被告戊○○自承在卷，而乙○○於台灣台中地方法院九
      十八年易字第一四二一號案件中復以證人之身分結證稱：
      「我有向戊○○收購手機門號」「我一個門號收購二千元
      至三千五百元」等語，業經本院調閱上開審理筆錄附卷可
      憑（見本院卷第九十二頁，於該次審理庭中被告戊○○有
      到庭，並表示沒有意見，亦無問題詢問證人），堪認被告
      戊○○明知其所申辦之上開行動電話卡係交付予乙○○，
      其辯稱：上開行動電話均係交付寅○○，伊不知道上開電
      話卡之流向云云，顯係卸責之詞，不足採信。
  (三)被告己○○辯詞不可採理由：
    1.被告己○○於警詢中陳稱：伊因為認識被告戊○○，有時
      去他家，他就要伊幫他做業績，所以就叫伊去自由通訊行
      申辦了五支手機門號，伊只負責將伊的身分證和健保卡拿
      給被告戊○○影印，而被告戊○○告訴伊代辦五個手機門
      號，伊填好五張手機門號申請單後就拿給被告戊○○，伊
      後來有收到被告戊○○拿給伊現金一萬元等語（參見澎湖
      縣政府警察局白沙分局卷第十八頁），然其於原審行準備
      程序時改稱：伊是受害者，伊不知道被拿去利用，伊申辦
      五支門號是因為家裏的人要使用，伊沒有去拿ＳＩＭ卡，
      因為他們說丟掉了，就沒有交給伊云云（參見本院卷第三
      一頁），則被告己○○對申辦上開門號之目的，供述前後
      不一，要非無疑。
    2.被告己○○於警詢中供稱：伊不知道為何要一次申辦五支
      門號，是被告戊○○一次就要辦五支，就可拿一萬元，伊
      沒有問其他的等語（參見澎湖縣政府警察局白沙分局卷第
      十三頁），又供稱：伊不曾向被告戊○○要該00000
      00000號行動電話ＳＩＭ卡，因為伊也沒有在用等語
      （參見臺灣板橋地方法院檢察署九十八年度偵字第三五六
      五號偵查卷宗第十七頁），復於偵查中供稱：被告戊○○
      並沒有要把ＳＩＭ卡給伊，伊只是當人頭，被告戊○○之
      後告訴伊ＳＩＭ卡遺失，所以ＳＩＭ卡伊一直都沒有拿到
      等語（同上卷第八七頁），再於原審審理時陳稱：被告戊○○說辦一支有二千元，伊辦五支可以拿一萬元，當初被
      告戊○○也沒有跟伊說得很清楚，他並沒有提到空機費的
      問題，也沒有說送的手機要如何處理，伊從頭到尾只是被
      告戊○○的人頭，辦完的門號跟手機都是由被告戊○○處
      理，伊只拿一支二千元的代價，伊不知道這五支門號是否
      有搭配手機，也不清楚申辦這五支行動電話門號月租費是
      多少，被告戊○○也沒有跟伊說，也沒有談到月租費、電
      話費的分擔等語（參見原審卷第一五一頁背面、第一五三
      頁、第一五三頁背面、第一五四頁），則被告己○○對申
      辦門號之月租費、通話費如何計算，如何負擔日後月租費
      、通話費用，及搭配手機廠牌型號等常人申辦手機門號使
      用必須考慮之事項，均漠不關心，實難認被告己○○申辦
      上開門號係為供己或家人使用；復觀諸上開兩門號申請書
      上之帳單寄送地址，並非記載被告己○○住處，而係記載
      被告戊○○之住處（參見原審卷第三九、四四頁），且被
      告己○○又自承未曾向被告戊○○討取上開門號之ＳＩＭ
      卡，已如前述，更見被告己○○申請上開門號之目的在於
      取得一支二千元之酬傭，並非供己或家人正常使用上開門
      號，且事後對門號ＳＩＭ卡不加聞問，實有任由他人隨意
      使用ＳＩＭ卡而不欲取回之意。
    3.被告戊○○以每支門號二千元之代價給付被告己○○，並
      非買回搭配之手機，業如前述，若非將門號ＳＩＭ卡供做
      不法使用，豈有人會以每支門號二千元之代價加以購買，
      況近年來詐欺取財之犯罪類型層出不窮，該等犯罪，多數
      均係利用他人行動電話門號ＳＩＭ卡作為實行詐欺犯行之
      工具，並經媒體廣為披載，被告己○○為具有一定社會經
      驗之成年人，對此當有所認知，益徵被告己○○可預見門
      號ＳＩＭ卡可能供詐欺集團從事犯罪，惟為取得每支門號
      二千元之報酬，仍申辦上開門號，不取回ＳＩＭ卡，任由
      寅○○、被告戊○○轉交予詐欺集團成員當成詐欺犯罪之
      工具，是被告己○○辯稱不知道ＳＩＭ卡會被拿去利用云
      云，要無可採。
  (五)按刑法上之故意，可分為直接故意與不確定故意（間接故意
    ），所謂「不確定故意」，係指行為人對於構成犯罪之事實
    ，預見其發生而其發生並不違背其本意者，刑法第十三條第
    二項定有明文。衡諸現今社會常情，申辦行動電話門號並無
    限制一定之資格，是則一般人如非基於犯罪之不法目的，何
    須委託被告戊○○以金錢收購行動電話ＳＩＭ卡，被告戊○○、己○○對此自難諉為不知。又行動電話門號係供聯絡之
    重要工具，一旦有人使用他人行動電話門號供作不明使用，
    依一般認知，必是隱身幕後之使用人欲利用人頭行動電話門
    號掩飾其犯罪所得財物或財產上利益免於遭人追查，自極易
    於令人有與不法犯罪目的相關之合理懷疑，是被告戊○○、
    己○○對於他人利用上開ＳＩＭ卡門號作為犯詐欺取財罪之
    聯絡電話等情，能預見其發生且其發生不違背其本意，其有
    幫助該不詳成年人等利用上開行動電話門號犯詐欺罪之不確
    定故意，允無疑義。
  (六)綜上，本案犯罪事實欄一部分，事證明確，被告戊○○、己○○犯行洵堪認定，應依法論科。
三、訊據被告戊○○就犯罪事實欄二部分固坦承認識庚○○，惟
    矢口否認有何幫助詐欺犯行，辯稱：伊沒有幫庚○○申辦門
    號0000000000之行動電話云云。然查：
  (一)上開0000000000號行動電話門號ＳＩＭ卡，係證
    人庚○○以其名義申辦乙節，業據證人庚○○證述在卷，並
    有臺灣大哥大股份有限公司九十八年十二月九日法大字第○
    九八一六一三三七號函附之門號0000000000號申
    請書影本一份（參見原審卷第四六頁）附卷可憑，足認證人
    庚○○此部分證詞與事實相符，應堪採信。又被害人癸○○
    受不詳成年人等以上開行動電話門號詐騙，以致陷於錯誤，
    而於前揭時、地，匯款至前述壬○○所有之上開帳戶等情，
    業據被害人癸○○與他案被告壬○○於警詢中陳述綦詳，且
    有中國信託ＡＴＭ交易明細表影本一紙及中國信託商業銀行
    股份有限公司九十八年二月十七日中信銀字第○九八二二二
    七一二○二三五一號函附之壬○○上開帳戶客戶開戶資料表
    影本、歷史交易查詢報表各一份在卷可稽，足見上開門號確
    為不詳成年人等用來犯詐欺取財罪之聯絡電話。
  (二)證人庚○○於原審審理時證稱：伊在網路上認識被告戊○○
    ，九十七年雙十節前一天晚上，被告戊○○與他的朋友來嘉
    義伊家中找伊，伊之前跟被告戊○○聊天，他知道伊要找工
    作，被告戊○○說他工作的通訊行缺人，且他知道伊要繳一
    筆電話費用，被告戊○○說他們門市有辦門號送空機，他們
    有收購空機，就可以拿到錢，伊與被告戊○○一起到臺中，
    被告戊○○帶伊去他朋友家喝酒，喝到天亮，後來到被告戊○○的家休息，到了下午被告戊○○帶伊到臺中公園附近的
    通訊行，伊沒有注意通訊行的名稱，到了通訊行並沒有跟負
    責人介紹伊當門市小姐，就直接叫伊辦手機等語（參見原審
    卷第一四六頁及其背面），又證稱：門號00000000
    00號行動電是伊申請的，申請書上簽名是伊簽的，是透過
    被告戊○○辦的，伊透過被告戊○○申辦三、四個行動電話
    門號，只有拿到其中一個門號，其他門號卡片伊本來就不打
    算拿，被告戊○○也沒有打電話或聯絡伊來取回其他門號卡
    片，被告戊○○也知道伊本來就沒有打算拿，所以伊當時就
    跟被告戊○○說好，ＳＩＭ卡由被告戊○○處理等語（參見
    原審卷第一四八頁背面至一四九頁背面）。觀諸門號000
    0000000號行動電話申請書，其申請店址在臺中市，
    申請時間係九十七年十月十一日（原記載十月十日，後塗改
    為十一日），則以證人庚○○住居所及平時活動均在嘉義縣
    ，僅於九十八年十月十日經被告戊○○帶同至臺中市申辦手
    機，證人庚○○在人生地不熟情況下，實無可能馬上在臺中
    市自行或再另行找人去申辦上開手機門號，是證人庚○○前
    揭證詞應堪採信。
  (三)證人庚○○於原審審理時證稱：伊總共拿到六千元，怎麼算
    的伊不知道，是他們自己算的，被告戊○○拿六千元給伊等
    語（參見原審卷第一四七頁），且上開門號並沒有搭配手機
    銷售，此有臺灣大哥大股份有限公司九十九年一月十八日法
    大字第○九九○○八二一一號函在卷可憑（參見原審卷第八
    三頁），是被告戊○○以每支一千五百元代價係向證人庚○○收購ＳＩＭ卡，至為灼然。
  (四)況上開行動電話ＳＩＭ卡業由被告戊○○交付乙○○作為詐
    騙集團詐騙之工具，業經本院認定如上（詳如二之6.），被
    告戊○○空言辯稱上開門號非其所代辦云云，要無可採。
  (五)按刑法上之故意，可分為直接故意與不確定故意（間接故意
    ），所謂「不確定故意」，係指行為人對於構成犯罪之事實
    ，預見其發生而其發生並不違背其本意者，刑法第十三條第
    二項定有明文。衡諸現今社會常情，申辦行動電話門號並無
    限制一定之資格，是則一般人如非基於犯罪之不法目的，何
    須委託被告戊○○以金錢收購行動電話ＳＩＭ卡，被告戊○○對此自難諉為不知。又行動電話門號係供聯絡之重要工具
    ，一旦有人使用他人行動電話門號供作不明使用，依一般認
    知，必是隱身幕後之使用人欲利用人頭行動電話門號掩飾其
    犯罪所得財物或財產上利益免於遭人追查，自極易於令人有
    與不法犯罪目的相關之合理懷疑，是被告戊○○對於他人利
    用上開ＳＩＭ卡門號作為犯詐欺取財罪之聯絡電話等情，能
    預見其發生且其發生不違背其本意，其有幫助該不詳成年人
    等利用上開行動電話門號犯詐欺罪之不確定故意，允無疑義
    。
  (五)綜上，本案犯罪事實欄二部分，事證明確，被告戊○○犯行
    洵堪認定，應依法論科。
四、被告戊○○、己○○就犯罪事實欄一部分，係基於幫助犯罪
    之不確定故意，收購或出賣上開行動電話ＳＩＭ卡，供該不
    詳成年人等使用，作為該不詳成年人等犯詐欺罪所用之聯絡
    電話，幫助該不詳成年人等詐欺取得被害人款項，核渠等所
    為，均係犯刑法第三十條第一項、第三百三十九條第一項詐
    欺取財罪之幫助犯。起訴書雖認犯罪事實欄二所示之壬○○
    之提款卡、密碼係詐欺集團所詐取，惟提供提款卡與應徵工
    作毫無關聯，此為具有一定智識程度之人所應知之事，壬○○仍交付提款卡、密碼予不詳成年人，又無法防止他人將該
    提款卡、密碼供作詐欺犯罪之用，是壬○○對其提款卡、密
    碼遭他人供犯罪使用當有所預見，且縱若有人持以犯罪，亦
    無違反其本意，實難認壬○○有何陷於錯誤情事，從而被告
    戊○○基於幫助犯罪之不確定故意，提供犯罪事實欄二所示
    之行動電話ＳＩＭ卡予該不詳成年人使用，作為該不詳成年
    人犯幫助詐欺罪所用之聯絡電話，幫助該不詳成年人幫助詐
    欺集團取得詐欺被害人款項，故被告對於幫助犯予以助力，
    使其易於實行幫助行為者，亦應成立犯罪，核其此部分所為
    ，係犯刑法第三十條第一項、第三百三十九條第一項詐欺取
    財罪之幫助犯。起訴書認被告戊○○幫助詐欺集團詐取壬○○之提款卡、密碼，有所未洽，惟起訴書認此部分與本案犯
    罪事實欄二認罪科刑部分係接續犯之實質上一罪關係，爰不
    另為無罪之諭知。前揭不詳成年人等就詐欺取財犯行，有犯
    意聯絡及行為分擔，為共同正犯，惟幫助犯係從犯，從屬正
    犯而成立，刑法上既無「共同幫助」之情，當亦無「幫助共
    同」之可言（司法院廳刑一字第一一○四號函亦同此見解
    ），是本案被告戊○○、己○○各自幫助不詳成年人等犯共
    同詐欺取財罪，均為從犯，各爰依刑法第三十條第二項減輕
    其刑。被告戊○○、己○○就犯罪事實欄一部分，各係以一
    幫助行為，同時侵害多數被害人之財產法益，並觸犯數幫助
    詐欺取財罪名，為同種想像競合犯，應各依刑法第五十五條
    規定，從一罪處斷；公訴人雖未就犯罪事實欄一(二)部分為起
    訴，惟此部分與已起訴部分，有想像競合之裁判上一罪之關
    係，為起訴效力所及，本院自得一併審理，附此敘明。犯罪
    事實欄二所示之門號並未出現在寅○○出示予警方用以脫罪
    之「失竊清單」上（參見原審卷第九二、九三頁），且犯罪
    事實二所示之門號供犯罪集團使用之時間距離犯罪事實一所
    申辦門號供犯罪集團使用之時間有二、三個月之久，顯係被
    告戊○○於犯罪事實一所示之門號交付後另行起意交付，是
    被告戊○○就犯罪事實欄一、二所示兩次幫助詐欺犯行，犯
    意各別，行為互殊，應分論併罰。
五、原審法院因認被告之罪證明確，適用刑法第339條第1項、第
    30條、第55條、第41條第1項前段、第51條第5款，刑法施行
    法第1之1條第1項、第2項前段，並審酌被告戊○○四處收購
    ＳＩＭ卡供他人犯罪使用，所為嚴重擾亂商業交易秩序及阻
    礙國家偵查追緝之行使，惡性非輕，而被告己○○僅因貪圖
    小利，一時未予深慮致犯此罪行，暨渠等智識、犯罪目的、
    手段、犯罪所生危害，及否認犯行之犯後態度等一切情狀，
    就被告戊○○所犯二罪，各量處有期徒刑6月，且均諭知易
    科罰金之折算標準，並合併定其應執行有期徒刑9月，及諭
    知易科罰金之折算標準，就被告己○○，量處有期徒刑3 月
    ，並諭知易科罰金之折算標準，以示懲儆。核其認事用法均
    無違誤，量刑亦屬妥適，應予維持。被告上訴未提出任何有
    利之事證，其上訴為無理由，應予以駁回。
六、據上論斷，應依刑事訴訟法第三百六十八條，判決如主文。
本案經檢察官甲○○到庭執行職務。
中    華    民    國    99    年    10    月    27    日
            刑事第六庭    審判長法  官  李  文  雄
                                法  官  黃  小  琴
                                法  官  陳  如  玲
以上正本證明與原本無異。
不得上訴。
                                書記官  陳  信  和
中    華    民    國    99    年    10    月    28    日

司法院資訊處製作；財團法人民間司法改革基金會備份。
